【裁判字號】    95,簡上,17
【裁判日期】    950627
【裁判案由】    侵權行為損害賠償
【裁判全文】
臺灣臺南地方法院民事判決              95年度簡上字第17號
上  訴  人    乙○○
兼訴訟代理人  甲○○
被  上訴人    丙○○
上列當事人間請求侵權行為損害賠償事件，上訴人對於中華民國
94年12月12日本院臺南簡易庭94年度南簡字第1012號第一審判決
提起上訴，本院於民國95年6月13日言詞辯論終結，判決如下：
    主  文
上訴駁回。
第二審訴訟費用由上訴人負擔。
    事實及理由
一、被上訴人主張：
（一）上訴人乙○○、甲○○父子於民國（下同）92年7月17 日
      凌晨0時許，夥同其他不詳姓名親友10餘人，前往被上訴
      人位於臺南市○○路100巷3號之住處，共同毆打被上訴人
      ，致被上訴人受有左眼挫傷、眼瞼紅腫、飛蚊症、頭部外
      傷合併上唇撕裂傷約1公分、左踝撕裂傷約2公分、胸部淤
      傷及左腿挫傷等傷害，適逢巡邏警車經過，被上訴人喊救
      命，警車停下後看見人多及被上訴人血流滿面，乃打電話
      至中正派出所請求支援，待大批員警趕到後，上訴人等已
      散去，被上訴人經警送往郭綜合醫院救治，總計住院3天
      。上訴人乙○○、甲○○因傷害被上訴人，刑事部分業經
      鈞院以94年度簡上字第67號判處拘役20日確定。被上訴人
      因上開傷害犯行受有醫療費用新台幣（下同）4,780元、
      工作損失3,696元，並請求精神精神慰撫金30,000元。
（二）原判決依被上訴人受傷之情形，及郭綜合醫院函載，被上
      訴人「於受傷後約一星期可從事輕便日常工作」，並以行
      政院核定之勞工基本工資每月15,840元作為計算之基準，
      認為被上訴人主張勞動能力之損失，應以3,696元為適當
      （15840×7/30＝3696），原判決此部分並無違誤。
（三）被上訴人遭上訴人父子動員10餘名親友前來圍毆，致被上
      訴人受有嚴重傷害，並住院3天，傷口數月後始痊癒，治
      療期間忍受許多煎熬苦楚，精神倍感痛苦，原判決斟酌被
      上訴人受傷情形及兩造身份、地位經濟環境等情，認為被
      上訴人請求給付之精神慰撫金以30,000元為適當，認事用
      法並無不當。
（四）上訴人甲○○應得之工資餘額為8,648元，被上訴人以電
      話通知上訴人甲○○前來領取，然上訴人甲○○不肯接受
      ，硬要被上訴人再支付17,500元始有本件糾紛。且當時係
      上訴人等10餘人圍毆被上訴人，被上訴人無從反擊，並無
      與上訴人乙○○互毆。若上訴人乙○○有受傷，何以不提
      出驗傷診斷書提出告訴？其於提起上訴時始稱有受傷要以
      30,000元之精神慰撫金請求權主張抵銷，已罹於侵權行為
      損害賠償請求權之二年消滅時效。況因故意侵權行為而負
      擔之債，其債務人不得主張抵銷。縱令被上訴人應負擔
      17,500元工資，上訴人不得主張與本件故意侵權行為所負
      擔之債務抵銷。
（五） 並聲明：上訴駁回。
二、上訴人則辯稱：
（一）上訴人林鳳雄、甲○○固有於92年7月17日凌晨0時許，在
      被上訴人位於臺南市○○路100巷3號之住處與被上訴人互
      毆，致被上訴人受有左眼挫傷、眼瞼血腫、頭部外傷合併
      上純撕裂傷等傷害。經被上訴人起訴請求上訴人負損害賠
      償之責，原判決判命上訴人應連帶給付被上訴人醫療費用
      4,780元，減少勞動能力3,696元，精神慰撫金30,000元，
      合計為38,476元。
（二）被上訴人雖有受傷，但依被上訴人提出之診斷證明書及臺
      南市郭綜合醫院函所載「患者受傷部位主要位於顏面及下
      肢，從事炒麵工作應不致影響。惟左踝傷口長久站立可能
      引起不舒服感覺，但仍可站立與步行」，可知被上訴人所
      受之傷害尚未達工作能力有滅失之程度，原判決未查竟判
      命上訴人賠償被上訴人勞動能力之損失3,696元，於法顯
      有違誤。
（三）上訴人係因被上訴人積欠上訴人甲○○之工資未付，又恐
      嚇上訴人甲○○已找人將上訴人甲○○住處包圍，上訴人
      甲○○擔心其父即上訴人乙○○之安危，打電話請上訴人
      乙○○小心，上訴人乙○○得知後認為被上訴人欺人太甚
      ，前往被上訴人住處理論，被上訴人尚自二樓丟擲啤酒啤
      酒瓶砸傷上訴人乙○○，才導致雙方發生口角，進而互毆
      ，是上訴人均係一時氣憤始出手毆打被上訴人，惡性並非
      重大。再者，上訴人乙○○因與被上訴人互毆，亦受有頭
      部外傷、左踝擦挫傷等傷害。上訴人乙○○僅為臨時工，
      並非每月均有收入，有工作時月入僅約15,000元，目前已
      無工作，上訴人甲○○雖於飯店擔任助理，但每月底薪亦
      僅約15,000元，須全勤或因有業績加計全勤獎金、業績獎
      金，始有可能領取30,000元之薪資，原判決認定上訴人應
      賠償被上訴人30,000元之精神慰撫金顯然過高。
（四）上訴人甲○○於91年7月間受被上訴人僱用至臺中市○○
      路第一廣場，擔任臨時攤位助手，上訴人甲○○可領取之
      工資為22,500元，但被上訴人僅支付5,000元，尚積欠
      17,500元未付。另上訴人乙○○遭被上訴人徒手毆打受有
      頭部外傷，左踝擦挫傷等傷害，精神上亦倍感痛苦，依民
      法第195條之規定，上訴人乙○○亦得請求被上訴人賠償
      30,000元之精神慰撫金。從而，上訴人甲○○得以對被上
      訴人之工資債權17,500元，上訴人得以對被上訴人之精神
      慰撫金債權30,000元，與被上訴人之侵權行為損害賠償請
      求權抵銷，經抵銷後，上訴人應無給付被上訴人之義務。
（五）並聲明：
 1、原判決不利上訴人部分廢棄。
 2、上開廢棄部分，被上訴人於第一審之訴及假執行之聲請均駁
    回。
三、兩造不爭執之事項
（一）上訴人乙○○、甲○○於92年7月17日凌晨0時許，夥同其
      他不詳姓名10餘人，前往被上訴人位於臺南市○○路100
      巷3號之住處，共同毆打被上訴人丙○○，致被上訴人受
      有左眼挫傷、眼瞼紅腫、飛蚊症、頭部外傷合併上唇撕裂
      傷約1公分、左踝撕裂傷約2公分、胸部淤傷及左腿挫傷等
      傷害。
（二）上訴人乙○○、甲○○因傷害被上訴人，刑事部分業經本
      院以94年度簡上字第67號判處拘役20日確定。
（三）被上訴人因上開傷勢，支出醫療費用4,780元。
（四）上開不爭執事項，有本院94年度簡上字第67號刑事判決1
      份及郭綜合醫院診斷證明書、收據各1紙在卷可稽，堪信
      為真實。
四、按因故意或過失，不法侵害他人之權利者，負損害賠償責任
    ；不法侵害他人之身體或健康者，對於被害人因此喪失或減
    少勞動能力，或增加生活上之需要時，應負損害賠償責任；
    不法侵害他人之身體、健康，或不法侵害其他人格法益而情
    節重大者，被害人雖非財產上之損害，亦得請求賠償相當之
    金額。又數人共同不法侵害他人權利者，連帶負損害賠償責
    任。民法第184條第1項前段、第193條第1項、第195條第1項
    及第185條第1項分別定有明文。上訴人乙○○、甲○○共同
    毆打傷害被上訴人之身體，為兩造所不爭執，依上開規定，
    被上訴人自得請求上訴人連帶負損害賠償之責。上訴人主張
    被上訴人並無減少勞動能力之損失、原判決認定之精神慰撫
    金過高，並主張以對被上訴人之工資債權及精神慰撫金債權
    抵銷云云，惟為被上訴人所否認，並以前情置辯，則本件之
    爭點為：被上訴人是否有勞動能力之損失？原判決認定之精
    神慰撫金是否過高？上訴人得否以對被上訴人之工資債權及
    精神慰撫金債權主張抵銷？茲判斷如下。
（一）被上訴人是否有勞動能力之損失？
    查被上訴人遭上訴人共同毆打受傷後，約一星期可從事輕便
    日常工作，有郭綜合醫院94年 9月24日郭綜發字0940003501
    號函附卷可稽，原判決以以行政院核定之勞工基本工資每月
    15 ,840 元作為計算之基準，認為被上訴人所受之勞動能力
    損失，以3,696元為適當（15840×7/30＝3696），並無違誤
    。上訴人雖另舉郭綜合醫院94年10月11日郭綜發字第
    09400035 30號函，欲證明被上訴人所受之傷害尚未達工作
    能力有滅失之程度，然查該函固稱「患者受傷部位主要位於
    顏面及下肢，從事炒麵工作應不致影響」，但亦記載被上訴
    人「左踝傷口長久站立可能引起不舒服感覺」，因被上訴人
    左踝確受有約2公分之撕裂傷，有郭綜合診斷證明書1件在卷
    可佐，自不能要求被上訴人忍受傷勢不休養繼續從事炒麵工
    作，從而上訴人抗辯被上訴人並無勞動能力之損失云云，不
    足採信。
（二）原判決認定之精神慰撫金是否過高？
    次查被上訴人因上訴人之故害傷害侵權行為，致受有左眼挫
    傷、眼瞼紅腫、飛蚊症、頭部外傷合併上唇撕裂傷約 1公分
    、左踝撕裂傷約2公分、胸部淤傷及左腿挫傷等傷害，並因
    此就醫，精神上自受有相當之痛苦。又上訴人乙○○學歷國
    小畢業，已婚，育有三子，91年度所得1筆，給付總額
    180,000元，名下有土地、汽車財產2筆，財產總額24,552元
    ，目前為臨時工，月入約15,000元；上訴人甲○○學歷高職
    肄業，未婚，91年度所得1筆，給付總額150,000元，92年度
    所得1筆，給付總額48,600元，93年度所得1筆，給付總額
    198,000元，名下有土地、房屋、汽車等財產3筆，財產總額
    2,072,680元，目前職業為飯店助理，月入約30,000元；被
    上訴人學歷國小肄業，已婚，育有一子，職業為賣麵，92
    、93年度無所得資料，名下有土地、房屋等財產8筆，財產
    總額6,061,901元等情，業據兩造陳明在卷，且有稅務電子
    閘門財產所得調件明細表附卷可按。本院斟酌兩造之教育程
    度、身份、地位、經濟能力、事發經過之情況，及上訴人因
    此遭受精神上痛苦之程度等一切情狀，認為原審判決被上訴
    人應給付上訴人精神慰撫金30,000元並無不當，上訴意旨指
    摘原判決認定之慰撫金過高，尚非可採。
（三）上訴人得否以對被上訴人之工資債權及精神慰撫金債權主
      張抵銷？
    按因故意侵權行為而負擔之債，其債務人不得主張抵銷，民
    法第 339條定有明文。查本件上訴人係共同故意毆打被上訴
    人成傷，業經本院94年度簡上字第67號刑事判決判處拘役20
    日確定已如前述，復為上訴人所不爭執，上訴人既基於傷害
    之故意，不法傷害被上訴人之身體，致負有侵權行為損害賠
    償債務，依上開之規定，不論上訴人甲○○是否確對被上訴
    人有17,500元之工資債權，上訴人乙○○是否確遭被上訴人
    毆打成傷而對被上訴人亦有30,000元之精神慰撫金請求權，
    均不得對被上訴人主張抵銷，上訴人主張經抵銷後應無給付
    被上訴人之義務，殊無足採。
五、綜上所述，被上訴人確受有勞動能力之損失，原判決認定之
    精神慰撫金並無過高，上訴人不得以對被上訴人之工資債權
    及精神慰撫金債權主張抵銷。從而被上訴人依侵權行為損害
    賠償之法律關係，請求上訴人連帶給付38,476元及法定遲延
    利息，為有理由，應予准許。原審判命上訴人如數給付，並
    為假執行及免為假執行之宣告，於法並無違誤。上訴意旨指
    摘原判決不當，求予廢棄改判，為無理由，應予駁回。
六、本件事證已臻明確，兩造其餘攻擊防禦方法及舉證，經審酌
    與本件判決結果不生影響，爰不一一論述，併此敘明。
七、訴訟費用負擔之依據：民事訴訟法第78條、第85條第1項前
    段。
中    華    民    國    95    年    6     月    27    日
                  民事第一庭  審判長法  官  王金龍
                                    法  官  林逸梅
                                    法  官  周素秋
上正本證明與原本無異。
本判決不得上訴。
中    華    民    國    95    年    6     月    27    日
                                    書記官  陳志德


司法院資訊處製作；財團法人民間司法改革基金會備份。
